臺灣臺東地方法院民事判決　九十二年度簡上字第五○號
　　上　訴　人　　丁○○
　　訴訟代理人　　張靜怡律師
　　複　代理人　　乙○○
　　　　　　　　　壬○○
　　　　　　　　　戊○○
　　被上訴人　　　甲○○
　　訴訟代理人　　邱聰安律師
右當事人間請求返還房屋事件，上訴人對於中華民國九十二年七月十六日本院臺東簡
易庭九十一年度東簡字第三○九號第一審判決提起上訴，並於本院為訴之追加，本院
於民國九十四年七月六日言詞辯論終結，判決如左：
    主      文
上訴人之上訴及追加之訴均駁回。
第一、二審及追加之訴之訴訟費用均由上訴人負擔。
    事實及理由
壹、程序方面：
    按當事人於第二審為訴之變更、追加，非經他造同意，不得為之，但請求之基礎
    事實同一者，不在此限，民事訴訟法第四百四十六條第一項準用第二百五十五條
    第一項第二款定有明文。本件上訴人起訴請求被上訴人應將坐落臺東縣太麻里鄉
    多良村大溪二六五號房屋面積一七一‧○八平方公尺（以下簡稱系爭房屋）返還
    上訴人，於提起上訴後之民國九十三年四月三十日具狀更正聲明為被上訴人應將
    臺東縣太麻里鄉多良村大溪二六五號房屋（面積以實測為準）返還上訴人（見本
    院卷第一宗第一九五頁），嗣於同年八月九日言詞辯論期日當庭追加附圖所示Ｃ
    部分之廚房，請求被上訴人應將臺東縣太麻里鄉多良村大溪二六五號及二六五之
    一號房屋，如附圖所示Ａ、Ｂ、Ｃ三部分返還予上訴人（見本審卷第一宗第二九
    四頁）。核其請求之基礎事實同一，且被上訴人亦同意其為訴之追加（見本院卷
    第二宗第五○頁），揆諸前揭規定，上訴人所為訴之追加，應予准許，合先敘明
    。
貳、實體方面：
一、上訴人起訴主張：
（一）坐落臺東縣太麻里鄉多良村大溪二六五號系爭房屋原係訴外人九華營造工程股
      份有限公司（以下簡稱九華公司）為承包南迴鐵路所搭建之二層樓組合屋工寮
      ，九華公司於八十二年四月間，將系爭房屋轉賣與上訴人。兩造自八十三年起
      ，在系爭房屋共同居住，上訴人早有意整修系爭房屋，因前往南澳地區承攬工
      程而暫緩，後於南澳承包工程停工期間，上訴人乃於八十四年間增建附圖所示
      Ｃ部分鐵皮搭蓋之廚房，同年並開始進行系爭房屋部分圍牆之砌磚工程。八十
      六年間上訴人返回系爭房屋居住後，開始系爭房屋修繕計畫，為籌措修繕所需
      費用，分別於八十六年十二月九日以新臺幣（下同）三十五萬元將臺東縣太麻
      里鄉○○段一七○一號土地開墾工資讓渡於訴外人尤進春、八十七年二月二十
      四日以十五萬元將前開土地及同段一七○○號公有土地開墾工資讓渡於訴外人
      林金仿、八十八年七月十五日以一百三十萬元將前開二筆公有地之承租權轉讓
      與訴外人詹國義。八十六年七月至十一月間，上訴人經友人介紹由訴外人癸○○進行系爭房屋四面牆磚及屋頂修繕工程，將原有鐵皮牆修改為水泥磚牆，樑
      柱部分則未拆除，再將二層樓組合屋中之一樓天花板及二樓屋頂拆除，重做屋
      頂水泥灌漿工程，又因被上訴人曾做過土木包工業工頭，熟識工人較多，乃請
      被上訴人代為向訴外人庚○○買受屋頂灌漿所需之混凝土，並於八十七年由被
      上訴人代為委託訴外人己○○進行外牆水泥粉刷，九十年並由訴外人辛○○、
      高成得分別進行樑柱補強及房屋內牆水泥粉刷。上訴人雖有委託被上訴人代為
      僱請工人，惟修繕費用仍由上訴人支付，系爭房屋為上訴人單獨出資修建，被
      上訴人僅係受上訴人委託，代為訂購材料或代為轉交報酬與承攬人而已。系爭
      二層樓組合屋並非完全拆除後，再重新建築四牆及屋頂，上訴人自八十六年起
      至九十年止，耗時五年陸續修建系爭房屋，均是利用系爭房屋原組合屋之地基
      與主要結構進行修繕，施工之材料成為系爭房屋之重要部分，故系爭房屋之主
      體結構並未因修建而滅失，上訴人就系爭房屋所有權始終存在且延續。
（二）八十四年間上訴人為將系爭房屋之一部分借予乾女兒經營生意之用，亦考量將
      來可分予兩個女兒使用收益，乃以木板將系爭房屋分隔二部分，並於八十五年
      七月三十日、八十六年八月二十六日向戶政事務所申請編定二個門牌號碼，即
      臺東縣太麻里鄉○○段大溪二六五號（即附圖所示Ｂ部分）及二六五之一號（
      即附圖所示Ａ部分）。又八十六年九月間，上訴人向稅捐處申請房屋稅完稅登
      記，當時經測量系爭房屋面積為一七一‧一平方公尺（18.2×9.4＝171.08 ，
      四捨五入後為171.1），附圖所示Ｃ部分之廚房因屬違章建築，故未在課稅範
      圍內。再八十九年間上訴人以系爭房屋所有人名義向鄉公所申請用電，是兩造
      間同居關係，係以上訴人為主體，對於兩造同居之系爭房屋，也以上訴人為主
      體，縱認被上訴人有支出一部分修繕資金，亦不妨害上訴人為主體之地位。因
      此，被上訴人之出資僅能視為贈予性質；或係基於無因管理之意思而為；或基
      於好意施惠之意思而有之社會活動，不得因此認為被上訴人為系爭房屋共有人
      。被上訴人係基於上訴人之同意而得以居住系爭房屋，上訴人已終止借用關係
      ，被上訴人已無合法之占用權源，爰本於民法第七百六十七條所有權之法律關
      係，請求被上訴人返還系爭房屋等語。
（三）並聲明：(一)原判決廢棄。(二)被上訴人應將臺東縣太麻里鄉多良村大溪二六五號
      及二六五之一號房屋，如附圖所示Ａ、Ｂ、Ｃ三部分返還予上訴人。
二、被上訴人則以：
（一）被上訴人於七十八年間承攬九華公司南迴鐵路工程，系爭房屋坐落之土地是被
      上訴人當時僱請工人回填及整地。上訴人於八十二年購買原二層樓組合屋，原
      定於購買後四日內拆除，因被上訴人受九華公司委託，代為保固其承攬之工區
      ，而暫未拆除。八十三年間因兩造同居之組合屋鐵皮牆壁破損，屋內東西遭竊
      ，被上訴人遂自行推砌四面磚牆及地基混凝土，以換掉原有之鐵皮牆壁，被上
      訴人完成三分之一後，其餘三分之二之磚牆則僱用癸○○接續推砌完成，故八
      十四年間，上訴人之乾女兒欲經營小吃部向兩造借用該組合屋時，上訴人將以
      木板隔間牆壁為界如附圖所示Ｂ部分借給其乾女兒經營小吃部，被上訴人留有
      現所居住如附圖所示Ａ部分，當時四面磚牆尚未塗抹水泥，磚牆裸露，一樓屋
      頂為原組合屋之輕型鋼架及木板結構之樓地板。八十六年間兩造自南澳搬回系
      爭房屋居住後，乃僱請癸○○拆除一樓天花板及二樓屋頂、施作鋼筋混凝土屋
      頂，並由庚○○代為購買施灌屋頂所用之混凝土；八十七年間因怕混凝土屋頂
      過重，有崩坍危險，又僱請辛○○施作屋內及四角之鋼筋混凝土柱子、橫樑，
      並由己○○施作外牆水泥及粉刷工作，九十年間再僱用高成得施作屋內牆壁粉
      刷、隔間之工作，陸續施工至九十年七月才完工。是上訴人申報稅籍時之二層
      鐵皮組合房屋已因拆除而不存在，重建後之系爭房屋為現有一層平房，且重建
      後系爭房屋面積（即附圖所示Ａ、Ｂ部分，面積合計為一七七‧一二平方公尺
      ）較原組合屋申報稅籍時測量之面積一七一‧一平方公尺為大。
（二）臺東縣太麻里鄉○○段一六九九、一七○○、一七○一號土地，為被上訴人開
      墾填平，因以上訴人名義聲請承租，故以上訴人名義讓渡他人。是系爭房屋被
      上訴人亦有出資建造，被上訴人亦為原始出資建築人，非無權占有。系爭房屋
      改建之初，曾經兩造約定分管，設兩個大門各有門牌，若系爭房屋全為上訴人
      所有，不可能有此現象。兩造分手後，被上訴人現僅使用系爭房屋右側約三分
      之一範圍即附圖所示Ａ部分，附圖所示Ｂ、Ｃ部分，被上訴人並未占用等語，
      資為抗辯。
（三）並聲明：駁回上訴及追加之訴。
三、兩造不爭執之事實：
（一）系爭房屋原為九華公司為承包南迴鐵路所搭建之二層樓組合屋工寮，上訴人於
      八十二年四月間向九華營造公司買受，兩造自八十三年起於系爭房屋同居，八
      十四年增建附圖所示Ｃ部分之鐵架蓋鐵皮廚房。又八十四年間，上訴人之乾女
      兒欲經營小吃部而借用系爭房屋，上訴人乃以木板牆壁隔間為界，將如附圖所
      示Ｂ部分借給其乾女兒經營小吃部，被上訴人將如附圖所示Ａ部分留為自住。
      上訴人分別於八十五年七月三十日、八十六年八月二十六日就系爭房屋如附圖
      所示Ｂ、Ａ部分，向臺東縣太麻里鄉戶政事務所聲請編定門牌號碼為臺東縣太
      麻里鄉多良村大溪二六五號、二六五號之一；並於八十六年八月十八日向臺東
      縣稅捐稽徵處申請系爭房屋完稅證明，依該時上訴人申報資料，系爭房屋為一
      棟二層樓房屋，一樓為磚造結構、二樓為鐵皮造結構，面積均為一七一‧○八
      平方公尺（18.2×9.4＝171.08），附圖所示Ｃ部分廚房並不在課稅範圍內。
（二）系爭房屋整修施工先後順序，係先委託癸○○進行四面牆砌磚及屋頂修繕工程
      ，即在原鐵皮牆外圍加建水泥磚牆、將原二層樓組合屋中之一樓天花板及二樓
      屋頂拆除，由被上訴人委託訴外人庚○○買受屋頂灌漿所需之混凝土，重做鋼
      筋混凝土屋頂之水泥灌漿工程。八十七年由被上訴人委託訴外人己○○進行外
      牆之水泥粉刷，九十年間由辛○○進施作柱子、高成德進行屋內水泥粉刷。
（三）系爭房屋現為一層樓鋼架水泥造平房，經原審於九十二年一月九日會同兩造現
      場測量，附圖所示Ａ部分面積為七一‧○四平方公尺，附圖所示Ｂ部分面積一
      ○六‧○八平方公尺，合計面積為一七七‧一二平方公尺。附圖所示Ｃ部分鐵
      架蓋鐵皮廚房面積四四‧六四平方公尺。附圖所示Ａ部分（即臺東縣太麻里鄉
      多良村大溪二六五號之一）現由被上訴人占用中。
（四）以上事實，業經本院依職權訊問證人即房屋稅籍紀錄表製作人丙○○（見本院
      卷第二宗第八○頁至第八二頁），並有合約書（見原審卷第五三頁）、房屋稅
      籍證明書（見原審卷第五五頁）、房屋稅籍紀錄表（見原審卷第六四頁、第六
      五頁）、土地複丈成果圖（見原審卷第七四頁）、編定門牌申請書（見本院卷
      第一卷第四一頁、第四二頁）、現場照片（見原審卷第二五頁、第三四頁至第
      三五頁）、房屋使用情形變更申報書（見本院卷第二宗第九一頁）、承諾書（
      見本院卷第二宗第九二頁）為證，復經原審會同兩造至現場勘驗屬實（原審卷
      第三二頁），且為兩造所不爭執，自堪信為真實。
四、得心證之理由：
    本件經兩造同意協議，並確認爭點為：(一)系爭房屋是否為組合屋完全拆除後改建
    ？(二)如為重建，工資由何人支出？(三)若被上訴人有出資，出資之性質為何？(四)上
    訴人請求返還Ｃ部分是否有理由？經查：
（一）系爭房屋是否為組合屋完全拆除後改建？
      1.按民法第六十六條第一項所謂定著物指非土地之構成分，繼續附著於土地而
        達一定經濟上目的不易移動其所在之物而言，輕駛軌道除係臨時敷設者外，
        其敷設出於繼續性者，縱有改建情事，有如房屋等，亦不失其為定著物之性
        質，故應認為不動產（大法官會議解釋第九三號解釋理由書參照）。是以民
        法第六十六條所稱之定著物，需具備有繼續性、固定性、經濟上獨立性之積
        極要件、及非土地成分之消極要件，故屋頂尚未完全完工之房屋，如其以足
        避風雨，可達經濟上使用之目的，而獨立為交易及使用之客體者，即屬土地
        上之定著物，倘房屋尚未完工而不足以避風雨，則因無獨立之經濟上交易價
        值，自難認為係定著物，即非屬不動產。
      2.系爭房屋原為二層樓組合屋工寮，為九華公司承攬南迴鐵路工程所搭蓋供參
        與建設之工人暫住，上訴人於八十二年四月間向九華營造公司買受原二層樓
        組合屋工寮，已如前述，並有該二層樓組合屋照片（見原審卷第二五頁第一
        張照片）在卷可稽；再依該照片所示及被上訴人陳稱：「原來的房子是二層
        鐵皮房屋」（見原審卷第七七頁），與上訴人所陳：「‧‧即將原來雙層組
        合屋之原有鐵皮四牆部分‧‧」（見本院卷第一宗第三○三頁倒數第二行以
        下）等語觀之，堪認上訴人向九華公司買受者，應為鐵皮組合搭建而成之二
        層樓組合屋，要無疑義。
      3.又系爭房屋係委由癸○○施作牆壁及屋頂，癸○○施作時係將原二層樓組合
        屋之四面牆壁、一樓天花板及二樓屋頂逐步拆除，重砌四面磚牆、及施作鋼
        筋混凝土屋頂之情，為兩造不爭執之事實，證人癸○○於原審雖證稱：伊是
        八十六年七月間去施工，當時牆壁磚牆只有一半，伊把全部四面磚牆完成，
        到八月牆壁已施工完畢，兩造又要求伊作屋頂的部分，到九月份全部完工等
        語（見原審卷第一二八頁、第一二九頁）、並於本院證稱：系爭房屋伊只做
        過一次工程，是在八十六年等語（見本院卷第一宗第一○二頁第十二行），
        惟上訴人於八十四年間將附圖所示Ｂ部分房屋提供其乾女兒經營小吃部時，
        該房屋四圍已為磚牆，因尚未塗抹水泥，故磚牆裸露，有上訴人提出之照片
        附卷可參（見本院卷第二宗第二三頁至第二五頁），並為兩造所自認，顯見
        系爭房屋一樓之四面磚牆於八十五年前已經完成，雖證人癸○○上開證述其
        於八十六年七月間才開始施工之證詞，其時間點與本院所認定之事實有違，
        惟尚無礙於系爭房屋一樓磚牆及屋頂確係由其施工完成之事實。
      4.再觀之被上訴人所提出，且為上訴人不爭執其真正之系爭房屋八十五年間照
        片（見本院卷第二宗第二三頁至第二五頁），該時系爭房屋內部確無樑柱，
        僅以細長柱子支撐（依照片無法觀察該柱子之材質），參以證人庚○○於本
        院證稱：伊係幫被上訴人叫水泥，當時系爭房屋四面牆壁已經建好。屋頂的
        部分，板模已經打好，室內用木條撐著屋頂，並沒有其他的柱子等語（見本
        院卷第一宗第一七四頁）；證人辛○○於本院證稱：伊工作內容係作柱子，
        當時屋頂已做好，材料是水泥造，伊作柱子時係直接頂上屋頂，灌漿的時候
        有把屋頂打洞等語（見本院卷第一宗第一七七頁至第一七八頁），顯見系爭
        房屋於施作鋼筋混凝土屋頂之前，屋內柱子非水泥造，屋內水泥柱子係事後
        由辛○○施作完成。況若系爭房屋樑柱原已存在，證人辛○○只需進行補強
        ，其施工時當無需將屋頂打洞灌漿之理，是被上訴人辯稱系爭房屋原為組合
        屋，沒有柱頭，其在砌磚之前，針對門口之牆壁作地樑，並以混凝土灌漿方
        式改良地質，原有柱子為木頭，鋼筋混凝土屋頂完成後，怕屋頂太重，故僱
        用辛○○施作鋼筋混凝土柱子，以頂住屋頂等語應堪可採。上訴人主張原組
        合屋原有樑柱未拆除，只是請辛○○為補強之修繕云云，不足採信。
      5.綜上，系爭房屋改建過程，固與一般房屋興建過程背道而馳，惟原來組合屋
        結構為鐵皮組合搭建之二層樓建物，現有系爭房屋結構為鋼架水泥造一樓平
        房，兩者結構完全不同，尤以改建過程中將屋頂拆除之舉，已使系爭房屋無
        從遮避風雨，經濟上獨立作為交易及使用客體之地位喪失，而非民法第六十
        六條所稱之定著物甚明，是原二層樓組合屋已經拆除而不存在，系爭房屋乃
        重新改建之新定著物，應堪認定。原二層樓組合屋雖由上訴人所購買，惟既
        已經拆除而不存在，上訴人就原組合屋之權利應已消滅，上訴人主張系爭房
        屋之修建係利用原組合屋之主要結構進行修繕，系爭房屋之主體結構並未因
        修建而滅失云云，自屬無據，而不足採。
（二）如為重建，工資由何人支出？
      1.而就系爭房屋重建過程中，係由何人僱請工人施作、支付工程款項之情，此
        經本院訊問證人：(1)施作四面牆壁、鋼筋混凝土屋頂部分之工人即證人癸○○於本院證稱：係兩造的朋友介紹伊去作工程，伊去現場時兩造都在，兩個
        人一起請伊負責工程，總工程費不超過十一萬元，伊都是向上訴人請款，但
        尾款二萬多元上訴人叫伊去找被上訴人，是被上訴人拿承攬工程之廠商開的
        支票支付等語（見本院卷第一宗第一○○頁）。(2)證人庚○○證稱：是被上
        訴人請伊幫忙叫混凝土攪拌車，錢是伊先代付，最後是被上訴人付的，伊有
        開收據等語（見本院卷第一宗第一七五頁），並有證人庚○○書立金額為三
        萬五千元之收據附卷可稽（見本院卷第一宗第一四三頁）。(3)就屋內樑柱施
        作部分，證人辛○○證稱：是朋友介紹伊去工作，到現場時是被上訴人交代
        工作內容，錢是被上訴人付的等語（見本院卷第一宗第一七八頁）。(4)就外
        牆水泥粉刷部分，證人己○○證稱：是被上訴人請伊去做的，是被上訴人交
        錢給伊，但伊不知道錢是誰的等語（見本院卷第一宗第一七九頁），並有己○○出具之書據附卷可按（見本院卷第一宗第一四五頁）。(5)就屋內牆壁粉
        刷工程部分，證人高成得於原審證稱：是朋友介紹伊去工作，工程款由上訴
        人支付等語（見原審卷第一二八頁）。揆之證人己○○、辛○○、庚○○施
        作部分之工程，係由被上訴人僱請施作，並由被上訴人支付工程款，證人癸○○施作部分之工程，尾款二萬餘元由被上訴人支付，為上訴人自認之事實
        （見本院卷第一宗第一七六頁、第二宗第十三頁），足見系爭房屋改建過程
        ，被上訴人確有出面僱請工人、且上訴人與被上訴人均有支付工程款，系爭
        房屋為兩造共同出資興建甚明，則系爭房屋既為上訴人與被上訴人出資共同
        築成，應認兩造按出資比例，均取得原始共有權。上訴人泛言主張因被上訴
        人熟識工人較多，故請被上訴人代為僱工，工資均由其支付云云，自不足採
        。
      2.又上訴人主張其分別於八十六年十二月九日以三十五萬元將臺東縣太麻里鄉
        ○○段一七○一號土地開墾工資讓渡於訴外人尤進春、八十七年二月二十四
        日以十五萬元將前開土地及同段一七○○號公有土地開墾工資讓渡於訴外人
        林金仿、八十八年七月十五日以一百三十萬元將前開二筆公有地之承租權轉
        讓與訴外人詹國義云云，惟其前揭所述縱然屬實，其因此所得價金，是否投
        入作為工程款所用，尚乏依據，且與前揭證人證述部分工程款由被上訴人支
        付之情有違，尚難據以採為認定工程款均由上訴人支付之憑據，上訴人此部
        分之主張，亦難足採。
（三）若被上訴人有出資，出資之性質為何？
      1.按未受委任，並無義務而為他人管理事務者，其管理應依本人明示或可得推
        知之意思，以有利於本人之方法為之；又稱贈與者，謂當事人約定，一方以
        自己之財產無償給與他方，他方允受之契約，民法第一百七十二條、第四百
        零六條定有明文。
      2.次按當事人主張有利於己之事實者，就其事實有舉證之責任，民事訴訟法第
        二百七十七條定有明文。本件上訴人主張兩造之同居關係，係以上訴人為主
        體，被上訴人之出資僅能視為贈予性質；或係基於無因管理之意思而為；或
        基於好意施惠之意思而有之社會活動云云，惟為被上訴人所否認，此依舉證
        責任分配法則，自應由上訴人負舉證之責甚明。而上訴人就此於本件言詞辯
        論終結前，未能舉證證明被上訴人之出資有其前開主張之情形，且衡之兩造
        當時為同居關係，以共同所有、共同居住之意思而共同出資建造房屋，亦屬
        合乎常情，上訴人既未能證明其前揭所述為實，其主張洵無足採。
      3.上訴人主張被上訴人於原審九十二年二月二十四日書狀中載：「被告已將該
        房屋三分之二已完稅部分給予原告，被告留下三分之一未完稅部分供自己住
        用。」，被上訴人已為認諾云云，查被上訴人前述內容之真意，主在抗辯系
        爭房屋其有出資，兩造分手後，上訴人使用三分之二，其僅住用三分之一之
        範圍，故上訴人請求全部返還無理由，尚難認被上訴人有認諾系爭房屋全部
        為上訴人所有之意，上訴人主張被上訴人已為認諾應為敗訴判決，尚有誤認
        。
      4.從而，上訴人既未能主張所述被上訴人出資係本於贈與之意；或為上訴人管
        理事務意思；或有好意施惠等情為實，系爭房屋既為上訴人與被上訴人出資
        共同築成，而由兩造按出資比例取得原始共有權，兩造均為系爭房屋之分別
        共有人，要無疑義。
（四）上訴人請求返還Ｃ部分是否有理由？
      1.按請求返還所有物之訴，應以現在占有該物之人為被告，如非現在占有該物
        之人，縱令所有人之占有係因其人之行為而喪失，所有人亦僅於此項行為具
        備侵權行為之要件時，得向其人請求賠償損害，要不得本於物上請求權，對
        之請求返還所有物，最高法院二十九年上字第一○六一號判例要旨參照。
      2.查附圖所示Ｃ部分之廚房為上訴人於八十四年間增建，與附圖所示Ｂ部分相
        通，對外有獨立之出入門戶，因供作廚房使用，而有構造上及使用上之獨立
        性，此有卷附照片可參（見本院卷第一宗第二六九頁），又該Ｃ部分之廚房
        屬上訴人所有，為被上訴人自認之事實（見本院卷第二宗第四九頁），是該
        Ｃ部分廚房應屬獨立之建物，且係以輔助系爭房屋之效用而存在，性質上應
        屬系爭房屋之從物甚明。惟就被上訴人是否占用附圖所示Ｃ部分之廚房，上
        訴人自承其並無證據可資證明（見本院卷第二宗第四九頁），則上訴人就被
        上訴人有占用該Ｃ部分之廚房之事實，既未能舉證以實其說，揆之前揭判例
        要旨，上訴人請求被上訴人返還如附圖所示Ｃ部分之廚房，即屬無據。
（五）末按未經共有人協議分管之共有物，共有人對共有物之特定部分占用收益，須
      徵得他共有人全體之同意。如未經他共有人同意而就共有物之全部或一部任意
      占用收益，他共有人得本於所有權請求除去其妨害或請求向全體共有人返還占
      用部分（最高法院七十四年二月五日第二次民事庭會議決議參照）。本件上訴
      人主張系爭房屋如附圖所示Ａ、Ｂ部分現均由被上訴人占用中等語，被上訴人
      則辯稱兩造有口頭約定附圖所示Ｂ部分分歸上訴人所有，附圖所示Ａ部分分歸
      被上訴人所有，故其現占用附圖所示Ａ部分，並未占用附圖所示Ｂ部分等語。
      經查，就被上訴人是否占用系爭房屋如附圖所示Ｂ部分，業經上訴人自認其就
      此並無證據可資證明等語（見本院卷第二宗第四九頁），則上訴人既未能證明
      被上訴人為附圖所示Ｂ部分之現占有人，其請求被上訴人返還系爭房屋如附圖
      所示之Ｂ部分，自屬無據。至於系爭房屋如附圖所示Ａ部分，被上訴人雖辯稱
      兩造間有分管約定，惟未能提出證明以實其說，揆之前揭說明，兩造為系爭房
      屋共有人，被上訴人未經協議分管而占用附圖所示Ａ部分，上訴人固得本於所
      有權請求被上訴人返還所占用如附圖所示Ａ部分，惟其請求返還對象應係向全
      體共有人為之，本件上訴人僅請求被上訴人應向其個人返還，其主張顯與法未
      合，而無理由，應予駁回。
五、綜上所述，上訴人主張被上訴人無權占用系爭房屋，依民法第七百六十七條所有
    物返還請求權，請求被上訴人返還如附圖所示Ａ、Ｂ部分之系爭房屋，並追加請
    求被上訴人返還附圖所示Ｃ部分之廚房，均屬無據，不應准許。從而，原審為上
    訴人敗訴之判決，理由雖有不同，然結論並無二致，是上訴意旨指摘原判決不當
    ，請求將原判決廢棄改判，並為追加請求，均為無理由，應予駁回。
據上論結，本件上訴及追加之訴均為無理由，依民事訴訟法第四百三十六條之一第三
項、第四百四十九條第二項、第七十八條，判決如主文。
中　　　華　　　民　　　國　　九十四　　年　　　七　　　月　　二十　　　日
                                        臺灣臺東地方法院民事庭
~B審判長法官　王漢章
~B      法官　曾宗欽
~B      法官　簡芳潔
右為正本係照原本作成
本件判決不得上訴
中　　　華　　　民　　　國　　九十四　　年　　　七　　　月　　二十　　　日
~B法院書記官　李春菊
